【裁判字號】    90,交易,40
【裁判日期】    901011
【裁判案由】    過失傷害
【裁判全文】
臺灣板橋地方法院刑事判決                            九十年度交易字第四○號
    公  訴  人  臺灣板橋地方法院檢察署檢察官
    被      告  丙○○
右列被告因業務過失傷害案件，經檢察官提起公訴（八十九年度偵字第一二八七一號
），本院判決如左：
    主  文
丙○○從事業務之人，因業務上之過失傷害人，處有期徒刑捌月。
    事  實
一、丙○○係設址於臺北縣汐止市○○○路四三號甲○○○企業股份有限公司之預拌
    混凝土車司機，為從事駕駛業務之人，緣於民國八十九年五月九日上午十時五十
    分許，駕駛車號：QN－943 號預拌混凝土車，沿臺北縣蘆洲市○○路，往三重方
    向行駛，於行經蘆洲抽水站前之彎道，應減速慢行，作隨時停車之準備，並應注
    意汽車行駛時，駕駛人應注意車前狀況及兩車併行之間隔，並隨時採取必要之安
    全措施，以防免意外之發生，而依當時情形並無不能注意之情事，能注意而疏未
    注意丁○○騎乘車號：AUN－406號之機車於同向行駛，竟於彎道未減速慢行暨注
    意車前狀況，保持兩車併行間隔，因而自後擦撞及丁○○騎乘之機車（公訴人誤
    為丁○○之機車係因受丙○○大貨車右彎逼近，使丁○○機車失控擦撞右邊水泥
    護欄而倒地，為隨後丙○○右後車輪第二次擦撞）後，該機車倒地人車滑行約七
    ‧六公尺，因致丁○○受有骨盆骨折之傷害。
二、案經丁○○訴由臺北縣警察局蘆洲分局移由臺灣板橋地方法院檢察署檢察官偵查
    起訴。
    理  由
一、訊據被告丙○○固坦承有於右揭時、地駕車肇事之情事，然矢口否認有何過失犯
    行，辯稱伊並無檢察官起訴之行為，怎可推定有過失傷害行為，當時是在閃水門
    ，兩車痕跡不相符等云云。經查：
    (一)、本件車禍之發生係因被告駕駛上開大型車輛，因未保持適當併行間距，自後
        觸碰告訴人所騎乘之機車，造成告訴人連車帶人倒地滑行因致受傷等之事實
        ，業據告訴人丁○○於警、偵查暨本院調查審理時，指述綦祥。此外，並有
        道路交通事故調查報告表、照片多幀、診斷證明書等附卷足稽。
    (二)、按「行經彎道、坡路、狹路、狹橋、隧道、泥濘或積水道路、無號誌之交岔
        路口、道路修理地段或行近工廠、學校、醫院、車站、會堂、娛樂、展覽、
        競技等公共場所出、入口及其他人車擁擠處所，或因雨霧致視線不清或道路
        發生臨時障礙時，均應減速慢行，作隨時停車之準備」、「汽車行駛時，駕
        駛人應注意車前狀況及兩車併行之間隔，並隨時採取必要之安全措施」，分
        別為道路交通安全規則第九十三條第一項第四款、第九十四條第三項所明定
        ，被告身為職業駕駛終日以駕駛為其業務，自較一般人更為熟稔該等交通安
        全之規定，換言之，其應盡之注意義務，自為相對應之提高，要無疑問。
    (三)、而被告所駕駛之水泥攪拌車，車體龐大，行駛中容易形成裙擺作用，致生旋
        風而危及機車騎士之行駛，被告自非不明（按：大型車輛所常有不尊重他人
        路權，採取近距離逼駛現象，迫使前方車輛讓路之情形，險象環生，稍有不
        慎即肇致事端，輕者為傷，嚴重者生命不保，因之，實際上要屬攻擊性質之
        駕駛行為）；就該路況照片顯示，在雙向單車道（按：未劃分快慢車道，同
        方向之前後車輛，所享路權，均等無異），被告所駕車輛幾已佔據整個路面
        ，稍有些微不慎，即逾越路面邊線，更應戒慎恐懼而為駕駛活動，用保其他
        參與道路交通者（用路人）之安全。尤以現場路況視之，為雙向各單一之道
        路，被告並無任何之優先路權存在，已如前述，而告訴人又係緊靠路面邊線
        外行駛，該諾大之水泥攪拌車車體龐大，就該車寬度而言，幾乎佔據整個路
        面，亦為被告所自承（見本院九十年十月三日審判筆錄），故而依據道路交
        通安全規則第九十四條第一項：汽車在同一車道行駛時，除擬超越前車外，
        後車與前車之間，應保持隨時可以煞停之距離之規定，均足為佐證被告有未
        盡其注意義務之情形存在。
    (四)、另觀之告訴人機車左側為『面』之受損，為倒地之後與地面之擦撞所致，車
        尾之損壞則係直接遭追撞所致（按：該機車前端及右側並無受損），此觀之
        機車受損之照片（見被告九十年三月十日答辯狀所附暨偵查卷第十一頁至第
        十四頁照片）可明，核與經告訴人指述者相符，因此告訴人機車之受到被告
        車輛從後『追擦觸撞』（按：追撞非必以自後正面為之，其以側面擦擊者同
        屬，換言之，以急速之小蛇行所致使裙擺方式者，亦同，就車體大小比率懸
        殊者，情形更屬顯然。），其後，被告於逼使追撞後，告訴人緊急間煞車，
        後輪隨即循順時針方向急速向左偏，倒地貼行地面滑行至停止點，因而造成
        機車左側面之受損。質言之，告訴人機車因於突然間，受到推力作用（按：
        若係該被告之明知而自正面或以右後側之擺動撞擊，即已非過失，而係故意
        行為，刑事責任要屬迥異），其後所採本能反應，即採緊急煞停動作失去平
        衡倒地所致使。再被告所駕駛之水泥攪拌車，因前一自後之觸碰所生裙擺作
        用，接著為第二次之觸碰擦撞，致使告訴人因緊急舉措暨且仍行進中之併同
        因素，因使機車滑倒，造成該擦痕，此就告訴人機車整體所顯現之各種摩擦
        痕跡，以及交通事故調查報告表所示七‧六公尺之機車擦地痕移動之方向，
        係朝右前方向一直往前，此析之該等擦痕暨大型車輛輪胎胎紋之有重疊現象
        可明，該擦痕即係受到左後側推力之作用所造成，另前述機車擦地痕與胎紋
        之重疊情形，對照相對應於快車道上之煞車痕跡，比對被告車輛車寬，足以
        確定該煞車痕為被告車輛所遺留，而於超出路面邊線右側因有多量泥沙存在
        ，故煞車痕跡並不明顯，是衡之車體（物體）行進時間、速度之所成立之距
        離觀念顯示之物理慣性定則，並無違反，告訴所陳，亦未背離一般生活常情
        觀念之認知。再者，大車逼使小車讓路所採慣常方式，即係以緊迫靠近，造
        成前車受壓迫之現象，已屬交通參與者，所無從忘卻者，尤其機車騎士受到
        之壓迫行駛，所致生之危險情況者，尤然。矧本院為明事實，遂依職權送請
        臺灣省車輛行車事故覆議鑑定委員會鑑定意見以依丙○○先生所附事故現場
        照片四幀顯示，機車倒地滑痕起點均在機慢車道內，且於相對位置之快車道
        內，留有一段大型車輛之煞車痕，該煞車痕若為本案之大貨車左後輪所遺留
        ，則肇事當時該大貨車右側應已經超出快慢車道分道線，再依機車車損後車
        燈處破損研判，陳車駛出快車道由後擦撞右前機車之可能性較大等情，因認
        該鑑定意見所為之鑑定思維與本院同上論述者相符，有該鑑定委員會九十年
        八月二十一日府覆議字第九○一四九六號函敘甚詳，附此敘明。
    (五)、據上，被告駕車自應注意前揭道路交通安全規定，且依道路交通事故調查報
        告表所示，當時之路況，又無不能注意之情形，竟疏未注意及之，自後追擦
        撞及告訴人所騎成之機車，因肇事端，致告訴人受有傷害，被告有過失，甚
        明。該業務過失之行為，與被害人之受有傷害間，復有相當因果關係，被告
        所辯，核屬飾卸，要無足採，事證明確，被告犯行，足以認定。
二、查被告丙○○為甲○○○企業股份有限公司之司機，平日以駕駛水泥攪拌車為業
    ，為從事駕駛業務之人，核其所為，係犯刑法第二百八十四條第二項前段之業務
    過失傷害罪。爰審酌被告所司駕車業務性質，而被告駕駛偌大車輛行進中，因而
    致人受傷其參與交通之注意程度較通常人為高之過失情節、所生危害，犯罪後態
    度不佳，極力飾詞卸責，毫無悔意及尚未與被害人達成民事和解暨綜合其他一切
    情狀，量處如主文所示之刑。另被告雖留於現場，惟並未有何自首犯行，並接受
    裁判之任何表示，業據證人即現場處理之警員己○○、戊○到庭結證在卷（見本
    院九十年五月十四日訊問筆錄），且又係他人於案發後二分鐘即已經報警，有臺
    北縣警察局勤務中心受理各類案件記錄單可佐，並經證人乙○○到庭結證屬實（
    見本院九十年三月二十一日訊問筆錄），雖道路交通事故調查報告表記載報案人
    為被告丙○○，然與上述本院所查得證據有間，故該報告表之記載無從為利於被
    告之認定，因之，本案已屬於偵查犯罪職權之公務員得以知悉犯罪人之情狀，因
    此，已無刑法第六十二條規定之適用，併此說明。
據上論斷應依刑事訴訟法第二百九十九條第一項前段，刑法第二百八十四條第二項前
段，罰金罰鍰提高標準條例第一條前段，判決如主文。
本案經檢察官鄧媛到庭執行職務。
中      華      民      國    九  十    年      十      月    十  一    日
                                    臺灣板橋地方法院交通法庭
                                          法  官  黎錦福
右正本證明與原本無異。
如不服本判決，應於判決送達後十日內向本院提出上訴狀。
                                          書記官  戴尚榮
中      華      民      國    九  十    年      十      月    十  五    日
附錄本案論罪科刑法條全文：
刑法第二百八十四條
因過失傷害人者，處六月以下有期徒刑、拘役或五百元以下罰金。致重傷者，處一年
以下有期徒刑、拘役或五百元下罰金。
從事業務之人，因業務上之過失傷害人者，處一年以下有期徒刑、拘役或一千元以下
罰金。致重傷者，處三年以下有期徒刑、拘役或二千元以下罰金。


司法院資訊處製作；財團法人民間司法改革基金會備份。
